【裁判字號】    98,消債更,119
【裁判日期】    980916
【裁判案由】    更生程序
【裁判全文】
臺灣嘉義地方法院民事裁定           98年度消債更字第119號
聲  請  人  甲○○
上列聲請人因消費者債務清理更生事件，本院裁定如下：
    主  文
聲請人甲○○自中華民國九十八年九月十六日十二時起開始更生
程序。
命本院司法事務官進行本件更生程序。
    理  由
一、按債務人不能清償債務或有不能清償之虞者，得依本條例所
    定更生或清算程序，清理其債務，消費者債務清理條例第3
    條定有明文。再按債務人與金融機構協商成立者，不得聲請
    更生或清算。但因不可歸責於己之事由，致履行顯有重大困
    難者，不在此限；本條例施行前，債務人依金融主管機關協
    調成立之中華民國銀行公會會員辦理消費金融案件無擔保債
    務協商機制與金融機構成立之協商，準用前項之規定；債務
    人無擔保或無優先權之債務總額未逾新臺幣一千二百萬元者
    ，於法院裁定開始清算程序或宣告破產前，得向法院聲請更
    生；法院開始更生程序之裁定，應載明其年、月、日、時，
    並即時發生效力，復為同條例第151 條第5 、6 項，第42條
    第1項 及第45條第1 項所明定。
二、本件聲請人向本院聲請更生，主張：其有不能清償債務情事
    ，於消費者債務清理條例施行前，曾依照金融主管機關協調
    成立之中華民國銀行公會會員辦理消費金融案件無擔保債務
    協商機制（下稱債務協商機制），與安泰商業銀行股份有限
    公司（下稱安泰銀行）等金融機構成立協商，約定自民國95
    年6 月10日起，每月清償新臺幣（下同）38,009元，聲請人
    成立協商時，每月收入約50,000元，尚可負擔前述協議金額
    ，然聲請人於95年8 月時失業無收入，無力再繼續清償協商
    金額，遂於95年9 月起毀諾，嗣後雖於95年11月至紅人牛排
    館任職迄今，惟每月收入僅約19,500元，減少甚多，是客觀
    上有顯屬因不可歸責於己之事由致履行顯有重大困難，且其
    無擔保或無優先權之債務總額未逾1,200 萬元，復未經法院
    裁定開始清算程序或宣告破產，為此，依消費者債務清理條
    例提出本件之聲請等語。經查：
  (一)聲請人主張前於消費者債務清理條例施行前，依債務協商機
    制與安泰銀行等成立協商，依雙方簽立之協議書，當時債務
    人之無擔保債務總額為4,130,805元，約定債務人自95年6月
    起，分120期，利率2％，每月10日應償還38,009元，於95年
    9 月毀諾乙節，業據聲請人及安泰銀行提出協議書、無擔保
    債務還款計畫各1 紙、債權人清冊1 份及安泰銀行98年8 月
    10 日民事陳報狀為憑，堪信屬實。
  (二)又聲請人主張其目前任職於紅人牛排館，於聲請前二年平均
    每月收入約為19,250元（462,000 ÷24＝19,250），此有聲
    請人96、97年度每月薪資袋、員工在職證明書在卷可稽，亦
    堪認定。
  (三)聲請人主張每月必要支出為餐費及雜支5,000元，電話費200
    元，國民年金費647 元，健保費659 元，交通油費1,000 元
    ，水電瓦斯費1,000 元，合計支出8,533 元等語。經查，聲
    請人前揭支出項目及金額，業據提出中華電信電話費繳費通
    知、勞工保險局國民年金保費繳款單、中央健康保險局繳費
    證明單及統一發票為憑，經核所主張之支出金額尚屬合理，
    復未逾越內政部所頒之最低生活標準每月9,829 元，故其主
    張前揭項目及金額，准予認列，是聲請人每月必要生活支出
    應為8,533 元。
三、綜上，以聲請人每月收入19,250元，清償前揭協商每月應清
    償之金額38,009元，尚嫌不足，更遑論支付生活必要費用。
    是債務人主張其有不可歸責於己之事由，致履行前揭協商之
    清償方案顯有重大困難乙節，應可相信。從而，債務人既有
    不能清償債務之情事，自應允其於消費者債務清理條例施行
    後，選擇以更生程序清理其債務，藉以妥適調整債務人與債
    權人及其他利害關係人間之權利義務關係，保障債權人獲得
    公平受償，並謀求債務人經濟生活之重建復甦機會。此外，
    本件又查無債務人有消費者債務清理條例第6 條第3 項、第
    8 條或第46條各款所定駁回更生聲請之事由存在，則債務人
    聲請更生，於法尚無不符，應予准許。次按法院裁定開始更
    生或清算程序後，得命司法事務官進行更生或清算程序，消
    費者債務清理條例第16條第1 項前段定有明文，本件更生之
    聲請，業經本院裁定准許開始更生程序，爰依前揭規定，命
    司法事務官進行本件更生程序，爰裁定如主文。
中    華    民    國    98    年    9     月    16    日
                    民事第二庭法  官  林中如
上為正本係照原本作成。
本件不得抗告。
本裁定已於民國98年9月16日12時公告。
中    華    民    國    98    年    9     月    16    日
                              書記官  黃意雯


司法院資訊處製作；財團法人民間司法改革基金會備份。
